臺灣臺中地方法院刑事判決　　　　　　　　　　　　　九十四年度易字第二一九號
　　公　訴　人　臺灣臺中地方法院檢察署檢察官
　　被　　　告　乙○○
右列被告因詐欺案件，經檢察官提起公訴（九十三年度偵緝字第一二二三號），嗣經
本院合議庭裁定由受命法官獨任行簡式審判程序，本院判決如左：
    主  文
乙○○幫助意圖為自己不法之所有，以詐術使人將本人之物交付，累犯，處有期徒刑
肆月，如易科罰金，以佰元折算壹日。
    事實及理由
一、本案犯罪事實、證據及應適用之法條，引用附件檢察官起訴書之記載，且前開事
    實業據被告乙○○於本院審理時坦承不諱。查被告曾於民國九十年間犯妨害公務
    罪，經臺灣板橋地方法院於九十年五月十七日判處有期徒刑四月，如易科罰金，
    以三百元折算一日確定，於九十年十二月九日執行完畢，業據被告於本院審理時
    供承在卷，並有臺灣高等法院被告全國前案紀錄表、臺灣臺中地方法院檢察署刑
  案資料查註紀錄表分別附於本院卷及偵查卷可稽，其於有期徒刑執行完畢後，五
    年以內再犯本件有期徒刑以上之罪，為累犯，應依刑法第四十七條之規定加重其
    刑，並依法遞加重之。
二、臺灣臺中地方法院檢察署九十四年度偵緝字第二七六號移送併案審理意旨略以：
    被告明知自己無支付票款之經濟能力，仍於九十二年七月間，在臺中市火車站某
    處，因年籍不詳綽號「阿文」成年男子上前招攬，而與「阿文」基於犯意之聯絡
    ，意圖為自己與「阿文」不法之所有，由被告提供身分證證件交予「阿文」登記
    成立「錡富商行」，並申請支票使用，「阿文」則持被告為發票人之支票四處向
    商家佯購貨品或交由不知情之甲○○等人提示，被告再以向警察機關謊報支票遺
    失或存款不足之方式，使上開支票均未兌現，致跳票金額達新臺幣（下同）數千
    萬元，因認被告此部分所為涉犯刑法第三百三十九條第一項之詐欺取財罪、第一
    百七十一條之誣告罪嫌。按犯罪事實應依證據認定之，無證據不得認定犯罪事實
    ，刑事訴訟法第一百五十四條第二項定有明文。次按刑事訴訟法上所謂認定犯罪
    事實之證據，係指足以認定被告確有犯罪行為之積極證據而言；如未能發現相當
    證據或證據不足以證明，自不能以推測或擬制之方法，以為裁判基礎（最高法院
    二十九年上字第三一○五號、四十年台上字第八十六號判例參照）。查另案被告
    甲○○於警詢時供稱：伊於九十二年十月份受雇於綽號「阿文」男子，工作地點
    是臺中市○○○街五十號，負責店內貨品管理倉儲工作，另開立銀行帳戶供「阿
    文」使用；「阿文」於九十二年十月間分別在伊開立帳戶之誠泰銀行南屯分行、
    農民銀行南屯分行外面，將票號ＵＡ0000000、ＵＡ0000000、Ｕ
    Ａ0000000、ＵＡ0000000、ＵＡ0000000號五張支票交給
    伊；伊不認識掛失前開支票之乙○○，伊只見過乙○○一、二次面，因乙○○曾
    到過公司找「阿文」等語（見偵字四八八九號卷第六三頁反面）；於偵查中供稱
    ：伊經由介紹到臺中市○○○街五十號一樓之「錡富商行」工作，該處是倉庫，
    伊沒有問明老闆何人就進去幫忙整理東西，「阿文」說每個月要給伊二萬元薪資
    ，伊上班約一星期後，「阿文」就給伊五張支票，叫伊去開立帳戶提示，伊就自
    已去開立誠泰銀行南屯分行帳號0000000000000號、農民銀行南屯
    分行帳號00000000000號帳戶，將該五張支票經由伊帳戶提示，伊知
    道伊的帳戶給人家使用是不對的，但伊仍然把帳戶給他人使用等語（見偵字四八
    八九號卷第四三、四四、四七頁）。依另案被告甲○○前開供述，其提示前開被
    告掛失之支票，係受「阿文」所指示，且復特地開立前開帳戶供提示前開支票使
    用，其行為顯有幫助「阿文」等人從事非法犯行之嫌，是其非此部分之被害人，
    甚為顯然。其次，被告於偵查中供稱：聯邦銀行文心分行之支票非伊所簽發，九
    十二年七月間伊在臺中車站看報紙，有一人過來問伊是否找工作，該人就拿伊的
    身分證去開戶，並將伊戶籍遷到臺中市西屯區○○○○街四十號，該人租房子給
    伊，叫伊到陝西路幫忙搬貨，支票都是該人拿去用的，支票是伊離開該人，為了
    不讓該人使用支票，伊才去報遺失，因為該人說伊如果離開，要開立五千萬元之
    支票，伊害怕才去報遺失，該男子開公司，從事文具五金大買賣，該人名字伊不
    知道，綽號「阿文」，該人另外有用兩位遊民的身分開戶，一個叫陳志明，一個
    是林文等語（見偵緝字第二七六號卷第十六頁）；被告於本院審理時亦供稱：伊
    是因為偷跑，才去辦支票遺失等語。足見被告至遲自申報支票遺失起，已有中斷
    幫助「阿文」等人之意，或不欲與「阿文」等人繼續共同詐欺取財之意。而被告
    係於九十二年十月三十一日申報支票遺失，有遺失票據申報書在卷可憑（見偵字
    第四八八九號卷第十四、十八頁）。再參酌以其名義所開立之支票退票紀錄始自
    九十二年十二月二十五日，有法務部票據信用資訊連結作業查詢明細表在卷可稽
    （見偵字第四八八九號卷第七三、七四頁），在被告申報前開支票遺失之後，從
    而前開退票紀錄自不能用以證明被告有與「阿文」等人以開立支票詐欺取財之情
    事。除此之外，卷內並無何人曾受收被告名義為發票人之支票而跳票之紀錄，「
    阿文」等人如何持被告為發票人之支票交付何人，如何施用詐術，如何致何人陷
    於錯誤交付何等財物，均不明，自難認被告此部分有何所指與「阿文」等人共同
    詐欺取財之情事，而與前開已起訴部分有何連續犯之裁判上一罪關係。綜上所述
    ，此併案部分為起訴效力所不及，又未經檢察官起訴，本院自無從併予審理，應
    退回由偵查機關另行處理，併予敘明。
三、據上論斷，應依刑事訴訟法第二百七十三條之一第一項、第二百九十九條第一項
    前段、第三百十條之二、第四百五十四條第二項，刑法第三百三十九條第一項、
第三十條、第四十七條、第四十一條第一項前段，罰金罰鍰提高標準條例第一條
    前段、第二條，判決如主文。
中      華      民      國    九十四    年      三      月     三十     日
                              臺灣臺中地方法院刑事第十四庭
                                  法  官  黃  渙  文
右正本證明與原本無異。
如不服本判決，應於送達後十日內向本院提出上訴狀（須附繕本），上訴於臺灣高等
法院臺中分院。
                                  書記官
中      華      民      國    九十四    年      三      月     三十     日
附錄本案論罪科刑法條全文
中華民國刑法第三百三十九條第一項 (普通詐欺罪)：
意圖為自己或第三人不法之所有，以詐術使人將本人或第三人之物交付者，處五年以
下有期徒刑、拘役或科或併科一千元以下罰金。
附件：
